【裁判字號】    98,交聲,2823
【裁判日期】    980911
【裁判案由】    聲明異議
【裁判全文】
臺灣臺中地方法院交通事件裁定        98年度交聲字第2823號
原處分機關  交通部公路總局臺中區監理所
異  議  人
即受處分人  甲○○
上列受處分人因違反道路交通管理處罰條例案件，對於交通部公
路總局臺中區監理所於民國98年8月24日所為之處分（原處分案
號：中監違字第裁60－Z00000000號）聲明異議，本院裁定如下
：
    主  文
異議駁回。
    理  由
一、按汽車行駛於高速公路、快速公路或設站管制之道路，不遵
    使用限制、禁止、行車管制及管理事項之管制規則而有行車
    速度超過規定之最高速限之行為者，處汽車駕駛人新臺幣（
    下同）3千元以上6千元以下罰鍰，並記違規點數1點，道路
    交通管理處罰條例第33條第1項第1款、第63條第1項第1款分
    別定有明文。
二、原處分機關略以：異議人即受處分人（下稱異議人）甲○○
    於民國98年7月1日16時12分，駕駛車牌號碼9485-LQ號自小
    客車，在國道6號公路西向2.1公里處，因「行速107公里，
    速限90公里，超速17公里」之違規，經內政部警政署國道公
    路警察局第七警察隊快官分隊舉發，異議人提出申訴，經原
    處分機關函查違規屬實，遂於98年8月24日，依道路交通管
    理處罰條例第33條第1項第1款規定，裁處異議人罰鍰3,000
    元，並依第63條記違規點數1點。
三、聲明異議意旨略以：本人自進入銀髮族以來，在國道行車就
    特別注意安全，車速從未超過100公里以上，而且上述時間
    都跟在大卡車及小客車之車陣中，在行進入大彎道不到1百
    公尺處，直行就被國道警察人員攔下，好像用詐術突襲百姓
    一樣，警察人員就在國道路肩隨便攔車，安全實在令人質疑
    （公務人員不在設有避車上執行公務），顯已嚴重違法，對
    本人不公平，為此聲明異議云云。
四、經查：
(一)異議人所有之車牌號碼9485─LQ號自小客車於上揭時、地，
    因有「行駛快速公路速度超過規定最高時速」之違規事由，
    為舉發單位國道公路警察局第七警察隊員警舉發等情，有該
    局公警局交字第Ｚ00000000號舉發違反道路交通管理事件通
    知單及中監違字第裁60－Z00000000號違反道路交通管理事
    件裁決書各1紙在卷足稽，合先敘明。
(二)異議人雖否認違規，並以前詞置辯。惟依內政部警政署國道
    公路警察局第七警察隊98年7月30日公警七交字第098077194
    1號函所載：「二、…本案查據執勤員警稱：渠等於國道6號
    2.1公里西向處執行違規取締，當時以雷射槍測速器測得案
    內車輛行速107公里（速限90公里），測距於207公尺鎖定該
    車輛，渠等確認該車超速無誤，始開啟警示閃光燈並以指揮
    棒攔停，經會同駕駛人檢視測速器液晶顯示器所顯示之數據
    ，並告知違規事實，方予製單舉發，並無不當。三、另查雷
    射槍測速器係執勤人員經由測速器之瞄準鏡對準目標（單一
    車輛）扣發射扳機即可精準測出所瞄準目標之速度，準確度
    無疑，行速數據並顯示於抬頭液晶顯示器內，雖未具照相及
    顯示車號、時間、日期之功能，但係對準單一目標測速且現
    場攔檢，駕駛人即可當場檢視測速數據，準確性應無疑慮，
    違規屬實。…」，併參酌本件採證之雷射測速儀，為KUSTOM
    廠牌，屬200Hz非照相式規格，於97年10月20日檢定合格，
    有效期限至98年10月31日止，此有上開函文所附經濟部標準
    檢驗局雷達測速儀檢定合格證書在卷可查，顯見本件執勤員
    警舉發所使用之雷射測速儀器，係檢定合格且在有效期限內
    使用之儀器，其運作功能之準確性應無疑義。又雷射測速槍
    係使用光波及都普勒原理來測速，為一精密、精確之科技測
    速器，其特性為只能鎖定一個測速目標，確認違規車輛不會
    有誤，且不易被違規者以反偵測設備檢測，偵測時間僅需零
    點3秒，不需要校正，可以連續紀錄超速車輛於觀測螢幕上
    ，由員警測速攔截後，出示觀測螢幕予違規者，作為確認之
    用，亦即執勤員警以雷射測速槍上方視窗內紅外線點瞄準被
    測車輛，經鎖定後，槍內螢幕即顯示其速度與施測者之距離
    ，不受他車影響，縱有他車於前後或併排行駛亦同，再配合
    目視查看，即可清楚辨識車道中車輛動態，確認該鎖定車輛
    超速無誤後始予攔查。
(三)再者，交通勤務警察或依法令執行交通稽查任務人員，開單
    舉發違反道路交通管理處罰條例所列之違規事實，經公路主
    管機關或警察機關所為之裁決處罰，本質上為行政處分，係
    公務員基於職務上權力，依法就特定之具體事件所為，並具
    有公法上效果之單方行政行為，而根據公務員為公法上行為
    具有公信力之原則，該行政處分原則上被推定為真正，以達
    維護交通秩序及公共安全之行政目的。如受處分人不服公路
    主管機關所為之處罰，依處罰條例第87條之規定向管轄地方
    法院聲明異議，自屬行政救濟程序，其舉證責任分配，應採
    民事訴訟上舉證責任分配原則，此觀行政訴訟法第136條規
    定行政訴訟程序準用民事訴訟法第277條舉證責任分配之原
    則，即可明瞭。準此，本件異議人僅質疑內政部警政署國道
    公路警察局第七警察隊之舉發違規行為，惟其並未就執勤員
    警於前開時、地，對異議人上述違規事實有所誤認或採證錯
    誤之情形，提出相關事證以供調查；參以員警執行公務時，
    本身即受有行政懲處責任之監督，且經核亦無其他任何證據
    ，足資證明本件執勤員警確有捏造事實違法取締之情事，則
    執勤員警本於維護交通秩序及行車安全等職責所為之本件交
    通違規舉發內容，自應予以採信。異議人徒以此置辯，尚非
    有理，而不足採。
(四)至異議人另辯稱：警察人員似用詐術突襲百姓，在路肩隨便
    攔車，而不在避車彎執行公務云云，然舉發當時縱使值勤員
    警係於路肩使用雷射槍測速及攔車取締，因現行法令並未明
    文禁止警員不得在高速公路路肩進行蒐證之規定，亦無限制
    其必須在高速公路避車彎道內採證之相關規定，是本件員警
    之採證作為尚無違反法令之處。此外，員警為遏阻用路人之
    僥倖心理，有效取締惡性違規事件，在不妨礙其他用路人之
    情形下，持科學儀器進行蒐證測速，亦難謂有不當之處。況
    駕駛人駕車本即應依速限管制之規定，謹慎駕車，以維行車
    安全及避免危險發生，且交通主管機關為加強交通管理，維
    護交通秩序，確保交通安全，除廣為宣導交通安全教育外，
    對違規之駕駛人、用路人並予以採證舉發處罰，以促使恪遵
    交通法令，其理自明。異議人徒以前開情詞任意指摘，殊無
    可採。
(五)從而，原處分機關依道路交通管理處罰條例第33條第1項第
    1款、第63條第1項第1款規定，裁處異議人罰鍰3千元，並記
    違規點數1點，核無違誤，本件聲明異議為無理由，應予駁
    回。
五、據上論斷，應依道路交通管理處罰條例第87條第2項、道路
    交通案件處理辦法第19條，裁定如主文。
中    華    民    國    98    年    9     月    11    日
                  交通法庭      法  官  周莉菁
以上正本證明與原本無異。
如不服本裁定，應於裁定送達後五日內，向本院提出抗告狀（須
附繕本）。
                                書記官  吳彩華
中    華    民    國    98    年    9     月    11    日


司法院資訊處製作；財團法人民間司法改革基金會備份。
